臺灣臺南地方法院民事判決
111年度訴字第779號
原      告  林家豪
被      告  黃立文

            楊蕙蓮


上列當事人間請求給付借款事件，經本院於民國111年11月24日
言詞辯論終結，判決如下：
    主      文
被告黃立文應給付原告新臺幣壹拾萬元。
被告應連帶給付原告新臺幣參拾貳萬元。
原告其餘之訴駁回。
訴訟費用新臺幣捌仟零肆拾元，由被告黃立文負擔百分之十四、
被告連帶負擔百分之四十三，餘由原告負擔。
本判決原告勝訴部分得假執行；但被告以新臺幣肆拾貳萬元為原
告預供擔保，得免為假執行。　　
原告其餘假執行之聲請駁回。
    事實及理由
壹、程序部分：
    被告2人經合法通知，無正當理由，均未於最後言詞辯論期
    日到場，核無民事訴訟法第386條所列各款情形，爰依原告
    之聲請，由其一造辯論而為判決。
貳、實體部分：　　
一、原告起訴主張：
（一）被告黃立文向原告借款新臺幣（下同）100,000元，並簽
      發如附表一所示本票1紙為擔保，尚積欠原告100,000元未
      償還；又被告2人之前在大台南市中餐服務人員職業工會
      工作，原告係該工會理事長，被告2人假借要為工會盡心
      盡力為由，向原告陳稱其等因積欠前公司及當鋪債務，而
      無心處理工會業務，請求原告代償被告2人積欠他人之680
      ,000元債務，原告遂借款被告2人680,000元，兩造約定被
      告2人每月償還原告20,000元，目前已償還40,000元，被
      告2人並共同簽發如附表二所示之本票共計32紙（下稱系
      爭本票）以供擔保，詎被告2人未依約償還原告借款，被
      告2人尚積欠原告640,000元；爰依消費借貸或票據之法律
      關係提起本訴，請求本院擇一判決。
（二）對被告抗辯之陳述：
      被告楊蕙蓮之辯詞均不實在，原告交付借款係以現金或匯
      款方式，被告黃立文曾持原告配偶之金融卡領現金，被告
      楊蕙蓮所辯均未提出證據，被告2人係男女朋友，不能只
      聽被告楊蕙蓮一面之詞，如附表二所示本票之到期日均不
      同，日期到的要處理等語。
（三）並聲明：
　１、被告黃立文應給付原告100,000元。
　２、被告2人應連帶給付原告640,000元。
　３、願供擔保，請准宣告假執行。　　
二、被告方面：
（一）被告楊蕙蓮則以：民國110年9月間，原告表示願意幫忙解
      決被告黃立文積欠當鋪、高利貸、前公司之債務共計360,
      000元，要求被告黃立文簽發票面金額20,000元之本票36
      紙共計720,000元，並要求被告楊蕙蓮共同簽發本票，原
      告與被告黃立文約定每月償還10,000元，且無利息，由原
      告自被告黃立文每月薪資中扣除10,000元，並歸還1紙本
      票，被告2人相信原告，故簽發借款金額2倍之本票。原告
      於110年9月27日領取360,000元交予被告黃立文，被告黃
      立文遂自110年10月1日起在大台南市中餐服務人員職業工
      會上班，並同時在宅夕食上班（與工會同一地址），每月
      薪資25,000元，但原告自111年1月7日才開始幫被告黃立
      文加保勞健保。被告黃立文自110年11月開始還款，被告
      黃立文於110年11月5日收到10月份薪資15,000元（原告已
      扣款10,000元，有歸還1紙本票），110年11月21日收到11
      月份薪資12,000元（原告已扣款13,000元，有歸還1紙本
      票），110年12月25日收到12月份薪資15,000元（原告已
      扣款10,000元，但未歸還本票），且原告於110年12月31
      日擅自扣被告楊蕙蓮之薪資10,000元，被告黃立文111年1
      月份薪資有被原告扣款，但未歸還本票，被告黃立文分別
      於111年2月28日、111年3月5日匯款10,000元、5,000元，
      被告黃立文領取111年2月份薪資15,000元（原告已扣款10
      ,000元，但未歸還本票），111年3月份薪資亦有被原告扣
      款，但未歸還本票。原告毀諾當初約定每月還款10,000元
      ，並藉口被告楊蕙蓮假期打工而開除被告楊蕙蓮，且未給
      予資遣費，111年4月間，原告指使被告黃立文辭職，且未
      給予薪資，原告於111年5月間寄發存證信函稱被告2人欠
      其780,000元，本件起訴狀又稱係欠740,000元，前後不一
      。由於原告一直未歸還本票，且還款金額都是原告自己從
      被告黃立文之薪資扣除，實際已還金額不明不白，被告黃
      立文不敢再償還債務，因在職期間原告口頭威脅，不敢再
      與原告聯絡，亦不敢向原告索回已還款部分之本票等語，
      資為抗辯。並聲明：原告之訴駁回。
（二）被告黃立文則未於言詞辯論期日到場，亦未提出書狀作何
      聲明或陳述。
三、本院得心證之理由：
（一）關於原告請求被告黃立文給付100,000元部分：
　　　原告主張：被告黃立文向原告借款100,000元，並簽發如
      附表一所示本票1紙為擔保，被告黃立文尚積欠原告該100
      ,000元未償還乙節，有如附表一所示之本票附卷可稽（見
      本院卷第19頁），且被告黃立文經合法通知，未於言詞辯
      論期日到場爭執，亦未提出任何書狀或證據資料以供本院
      審酌，依民事訴訟法第280條第3項前段準用同條第1項之
      規定，視同自認該事實，堪信為真實。是原告本於消費借
      貸或本票關係，請求被告黃立文給付100,000元，洵屬有
      據，應予准許。
（二）關於原告請求被告2人應連帶給付原告640,000元部分：
　１、按債權人以各連帶債務人為共同被告提起給付之訴，被告
      一人提出非基於其個人關係之抗辯且有理由者，對於被告
      各人即屬必須合一確定，自應適用民事訴訟法第56條第1 
      項之規定（最高法院33年上字第4810號判決意旨參照）；
      且按訴訟標的對於共同訴訟之各人必須合一確定者，共同
      訴訟人中一人之行為有利益於共同訴訟人者，其效力及於
      全體，民事訴訟法第56條第1項第1款前段亦著有規定。據
      此，關於被告楊蕙蓮之上揭抗辯，性質上倘係非基於個人
      關係且係具有理由，揆諸前開說明，其效力自應及於被告
      黃立文，合先敘明。
　２、關於被告2人前在大台南市中餐服務人員職業工會工作，原
      告係該工會理事長，被告黃立文向原告借款（借款金額及
      被告楊蕙蓮有無向原告借款乙節有爭執），被告2人共同
      簽發系爭本票交予原告收執，原告曾於111年5月19日寄發
      存證信予被告楊蕙蓮等情，有系爭本票、永康鹽行郵局第
      59號存證信函、勞工保險異動查詢、投保對象歷史資料明
      細各1份附卷可參（見本院卷第21-83、143、161、235-23
      7頁），且為原告、被告楊蕙蓮所不爭執，而被告黃立文
      未於言詞辯論期日到場，亦未提出書狀作何聲明或陳述，
      本院依上開調查證據之結果，堪信該部分為真實。
　３、又原告主張：被告2人以因積欠前公司及當鋪債務，而無心
      處理工會業務為由，向原告借款680,000元，以清償積欠
      他人680,000元之債務，並約定每月償還原告20,000元，
      尚積欠640,000元未償還等語，被告楊蕙蓮雖不否認被告
      黃立文有向原告借款，且被告2人共同簽發系爭本票予原
      告等節，但辯稱：被告黃立文僅借款360,000元，且被告
      黃立文於110年11月5日收到10月份薪資，原告已扣款10,0
      00元，於110年11月21日收到11月份薪資，原告已扣款13,
      000元，110年12月25日收到12月份薪資，原告已扣款10,0
      00元，又原告於110年12月31日擅自扣被告楊蕙蓮之薪資1
      0,000元，被告黃立文111年1月份薪資有被原告扣款，被
      告黃立文又分別於111年2月28日、111年3月5日匯款10,00
      0元、5,000元，被告黃立文領取111年2月份薪資，原告已
      扣款10,000元，111年3月份薪資亦有被原告扣款云云，是
      本件爭點厥為：被告尚積欠原告借款金額為多少？被告楊
      蕙蓮是否應負連帶清償之責？經查：
  （１）按當事人主張有利於己之事實者，就其事實有舉證之責
        任，民事訴訟法第277條前段定有明文；各當事人就其
        所主張有利於己之事實，均應負舉證之責，故一方已有
        適當之證明者，相對人欲否認其主張，即不得不更舉反
        證（最高法院99年度台上字第483號判決要旨參照）；
        民事訴訟如係由原告主張權利者，應先由原告負舉證之
        責，若原告先不能舉證，以證實自己主張之事實為真實
        ，則被告就其抗辯事實即令不能舉證，或其所舉證據尚
        有疵累，亦應駁回原告之請求。又按稱消費借貸者，謂
        當事人一方移轉金錢或其他代替物之所有權於他方，而
        約定他方以種類、品質、數量相同之物返還之契約，為
        民法第474條第1項所明文；次按消費借貸為要物契約，
        因金錢或其他代替物之交付而生效力，本件被上訴人主
        張上訴人之被繼承人鍾文城於78年間向其借用系爭款項
        之事實，既為上訴人所否認，依舉證責任分配之原則，
        自應由被上訴人就主張已交付借款之事實，負舉證責任
        （最高法院90年度台上字第8號判決要旨參照）；是消
        費借貸契約屬要物契約，因當事人意思表示合致及借用
        物之交付而生效力，自應由貸與人就契約雙方有消費借
        貸之合意及交付金錢之事實負舉證之責。
　（２）原告主張：被告2人向其借貸680,000元云云，為被告所
        否認，揆之上揭規定及說明，原告自應舉證以實其說，
        然除觀之被告楊蕙蓮自承被告黃立文向原告借貸360,00
        0元，以及被告2人簽發系爭本票等節，堪認被告黃立文
        曾向原告借貸360,000元外，原告並未能舉證證明被告
        楊蕙蓮亦有借貸之意思及曾將逾360,000元之款項交予
        被告2人等節，自難認定被告楊蕙蓮亦為借用人，且難
        認被告黃立文借貸金額逾360,000元之事實。再者，被
        告雖提出Line對話截圖1份（見本院卷第145至157頁）
        為據，並以前詞辯稱：被告業已110年11月至111年3月
        間，以扣薪資或匯款方式至少清償68,000元云云，惟細
        繹被告提出之上揭Line對話截圖，可知其中證三僅能證
        明被告黃立文收到薪資15,000元、證四僅能證明被告黃
        立文收到薪資12,000元、證五僅能證明原告曾因本件借
        貸關係對被告楊蕙蓮扣薪（但金額不明）、證六僅能證
        明原告曾對被告黃立文扣薪10,000元、證七僅能證明被
        告黃立文曾匯款共計15,000元，均不能證明被告有清償
        之情事，然復酌以原告自認被告曾清償40,000元乙節（
        見本院卷第110頁），自僅能認被告黃立文曾清償40,00
        0元乙情。是據上，應認被告黃立文尚積欠原告320,000
        元（計算式：360,000元－40,000元＝320,000）乙節，則
        原告請求被告黃立文給付320,000元，應屬有理，原告
        逾此部分之之主張，難認有據。
  （３）又按欠缺本法所規定票據上應記載事項之一者，其票據
        無效，票據法第11條第1項前段定有明文。又依同法第1
        20條第1項第6款規定，發票年、月、日為本票應記載事
        項。故本票上如未記載發票年、月、日，或記載不清難
        以辨識發票日期者，其本票當然無效（最高法院90年台
        抗字第37號判決要旨參照）。另按無效之法律行為，若
        具備他法律行為之要件，並因其情形，可認當事人若知
        其無效，即欲為他法律行為者，其他法律行為，仍為有
        效；法律行為之一部分無效者，全部皆為無效。但除去
        該部分亦可成立者，則其他部分，仍為有效，分別為民
        法第111、112條所規定。據此，原告雖另持系爭本票為
        據，請求被告2人連帶給付票款680,000元，然觀之系爭
        本票，被告2人雖均於發票人欄署名，但均未記載發票
        日（見本院卷第21至83頁），是系爭本票32紙應均屬無
        效，則原告據之請求被告給付票款，自屬無憑。然按發
        票人、承兌人、背書人及其他票據債務人，對於執票人
        連帶負責；本票發票人所負責任，與匯票承兌人同，分
        別為票據法第121條、第96條第1項所明定，是系爭本票
        雖屬無效，惟被告楊蕙蓮既因本件借貸而於系爭本票發
        票人欄署名，其自應有為被告黃立文之上揭借款債務負
        連帶保證之意思，則觀之上揭規定，應認原告與被告楊
        蕙蓮間就被告黃立文之上揭借款債務應成立連帶保證關
        係，因此，原告請求被告楊蕙蓮應負連帶清償之責，自
        屬有理。
四、綜上，原告依消費借貸及連帶保證關係，請求被告黃立文給
    付100,000元，及被告2人連帶給付320,000元，均為有理由
    ，應予准許；逾此範圍之請求，則無理由，應予駁回。
五、末按各當事人一部勝訴、一部敗訴者，其訴訟費用，由法院
    酌量情形，命兩造以比例分擔或命一造負擔，或命兩造各自
    負擔其支出之訴訟費用；共同訴訟人因連帶或不可分之債敗
    訴者，應連帶負擔訴訟費用，民事訴訟法第79條、第85條第
    2項分別定有明文。據此，爰依兩造勝敗程度酌定訴訟費用
    即裁判費8,040元負擔之比例。又本件原告勝訴部分所命被
    告給付之金額未逾500,000元，應依民事訴訟法第389條第1
    項第5款規定，依職權宣告假執行，原告聲請願供擔保宣告
    假執行，即無必要；併依職權宣告被告預供擔保，得免為假
    執行。至原告敗訴部分，其假執行之聲請即失所附麗，應予
    駁回。
據上論結，本件原告之訴為一部有理由，一部無理由，依民事訴
訟法第385條第1項前段、第79條、第85條第2項、第389條第1項
第5款、第392條第2項，判決如主文。
中　　華　　民　　國   111    年    12    月    20    日
                  民事第二庭  法  官  王參和
以上正本係照原本作成。
如對本判決上訴，須於判決送達後20日內向本院提出上訴狀。如
委任律師提起上訴者，應一併繳納上訴審裁判費。
中　　華　　民　　國   111    年    12    月    21    日
                              書記官  沈佩霖　　　　
　　　　　　　　　　　　　　　
附表一：
編號 票據號碼 發票人   發  票  日  票面金額 （新臺幣） 到期日 1 CH567740 黃立文 110年7月27日 100,000元 未載 

附表二：
編號 票據號碼   發  票  人 發票日  票面金額 （新臺幣） 到期日 1 0000000 黃立文、楊蕙蓮 未載 20,000元 111年1月1日 2 0000000 黃立文、楊蕙蓮 未載 20,000元 111年2月1日 3 0000000 黃立文、楊蕙蓮 未載 20,000元 111年3月1日 4 0000000 黃立文、楊蕙蓮 未載 20,000元 111年4月1日 5 0000000 黃立文、楊蕙蓮 未載 20,000元 111年5月1日 6 0000000 黃立文、楊蕙蓮 未載 20,000元 111年6月1日 7 0000000 黃立文、楊蕙蓮 未載 20,000元 111年7月1日 8 0000000 黃立文、楊蕙蓮 未載 20,000元 111年8月1日 9 0000000 黃立文、楊蕙蓮 未載 20,000元 111年9月1日 10 0000000 黃立文、楊蕙蓮 未載 20,000元 111年10月1日 11 0000000 黃立文、楊蕙蓮 未載 20,000元 111年11月1日 12 0000000 黃立文、楊蕙蓮 未載 20,000元 111年12月1日 13 0000000 黃立文、楊蕙蓮 未載 20,000元 112年1月1日 14 0000000 黃立文、楊蕙蓮 未載 20,000元 112年2月1日 15 0000000 黃立文、楊蕙蓮 未載 20,000元 112年3月1日 16 WG0000000 黃立文、楊蕙蓮 未載 20,000元 112年4月1日 17 WG0000000 黃立文、楊蕙蓮 未載 20,000元 112年5月1日 18 WG0000000 黃立文、楊蕙蓮 未載 20,000元 112年6月1日 19 WG0000000 黃立文、楊蕙蓮 未載 20,000元 112年7月1日 20 WG0000000 黃立文、楊蕙蓮 未載 20,000元 112年8月1日 21 WG0000000 黃立文、楊蕙蓮 未載 20,000元 112年9月1日 22 WG0000000 黃立文、楊蕙蓮 未載  20,000元 112年10月1日 23 WG0000000 黃立文、楊蕙蓮 未載 20,000元 112年11月1日 24 WG0000000 黃立文、楊蕙蓮 未載 20,000元 112年12月1日 25 WG0000000 黃立文、楊蕙蓮 未載 20,000元 113年1月1日 26 WG0000000 黃立文、楊蕙蓮 未載 20,000元 113年2月1日 27 WG0000000 黃立文、楊蕙蓮 未載 20,000元 113年3月1日 28 CH498218 黃立文、楊蕙蓮 未載 20,000元 113年4月1日 29 CH498219 黃立文、楊蕙蓮 未載 20,000元 113年5月1日 30 CH498220 黃立文、楊蕙蓮 未載 20,000元 113年6月1日 31 CH498221 黃立文、楊蕙蓮 未載 20,000元 113年7月1日 32 CH498222 黃立文、楊蕙蓮 未載 20,000元 113年8月1日